臺灣高等法院刑事裁定           
                                    110年度聲再字第393號
再審聲請人  
即受判決人  趙雅齡



上列再審聲請人即受判決人因家暴傷害案件，對於本院103年度
上訴字第3253號，中華民國104年5月20日第二審確定判決（第一
審案號：臺灣桃園地方法院103年度訴字第145號，起訴案號：臺
灣桃園地方檢察署102年度偵字第21182號），聲請再審，本院裁
定如下：
    主  文
再審之聲請駁回。
    理  由
一、聲請再審意旨略以：原確定判決法院未傳喚證人巫瑞月到庭
    作證，逕以證人林晨恩之證述為認定再審聲請人即受判決人
    甲○○有罪之主要理由，已有就足生影響於判決之重要證據漏
    未審酌之失；再者，林晨恩業已坦承係受其繼父林各豊唆使
    誣陷聲請人，有林晨恩書立之陳述書及真相陳訴書可證，原
    確定判決法院未及調查斟酌，亦有就足生影響於判決之重要
    證據漏未審酌之違誤。爰依刑事訴訟法第421條規定聲請再
    審，請裁定准予開始再審。
二、民國104年2月4日修正公布之刑事訴訟法第420條第3項增訂
    ：「第1項第6款之新事實或新證據，指判決確定前已存在或
    成立而未及調查斟酌，及判決確定後始存在或成立之事實、
    證據」。因此，舉凡法院未經發現而不及調查審酌者，不論
    該證據之成立或存在，係在判決確定之前或之後，甚且法院
    已發現之證據，但就其實質之證據價值未加以判斷者，均具
    有新規性，大幅放寬聲請再審新證據之範圍。至同法第 421
    條所稱「重要證據漏未審酌」，係指重要證據業已提出，或
    已發現而未予調查，或雖調查但未就調查之結果予以判斷並
    定取捨而言；其已提出之證據而被捨棄不採用，若未於理由
    內敘明其捨棄之理由者，亦應認為漏未審酌。對於本條「重
    要證據漏未審酌」之見解，實與刑事訴訟法第420條第3項規
    定之再審新證據要件相仿，亦即指該證據實質之證據價值未
    加以判斷者而言。是以，新法施行後，得上訴於第三審法院
    之案件，其以「重要證據漏未審酌」為理由聲請再審者，即
    應依修正刑事訴訟法第420條第1項第6款、第3項之規定處理
    ，不得認其聲請不合法，予以駁回（最高法院107 年度台抗
    字第341號裁定意旨參照）。本件聲請人因家暴傷害案件，
    經臺灣桃園地方法院以103年度訴字第145號判處有期徒刑4
    月，聲請人不服提起上訴，經本院以103年度上訴字第3253
    號駁回其上訴，並經最高法院以104年度台上字第3149號駁
    回上訴確定，有上開判決書在卷可稽，是聲請人所犯兒童及
    少年福利與權益保障法第112條第1項前段、刑法第277條第1
    項之成年人故意對兒童犯傷害罪，並非不得上訴第三審之案
    件，揆諸前揭說明，聲請人以刑事訴訟法第421條為由聲請
    再審，即應依同法第420條第1項第6款、第3項之規定處理，
    合先敘明。
三、次按再審之聲請，經法院認為無再審理由，以裁定駁回後，
    不得更以同一原因聲請再審，刑事訴訟法第434條第3項定有
    明文。再有罪之判決確定後，因發現新事實或新證據，單獨
    或與先前之證據綜合判斷，足認受有罪判決之人應受無罪、
    免訴、免刑或輕於原判決所認罪名之判決者，為受判決人之
    利益，得聲請再審。前項新事實或新證據，指判決確定前已
    存在或成立而未及調查斟酌，及判決確定後始存在或成立之
    事實、證據，則據刑事訴訟法第420條第1項第6款、第3項規
    甚明。依此規定，聲請再審所提出之新事實或新證據，無論
    係單獨，或結合先前已經存在卷內之各項證據資料，予以綜
    合判斷，須因此足生合理之懷疑，而有足以推翻原確定判決
    所認事實之蓋然性。倘再審聲請人主張之證據，無論新、舊
    、單獨或結合其他卷存證據觀察，綜合判斷之評價結果，客
    觀上難認足以動搖確定判決所認定之事實者，即無准許再審
    之餘地。
四、經查：
　㈠聲請人以林晨恩書立之陳述書、真相陳訴書為新證據，主張
    林晨恩坦承受其繼父林各豊唆使誣陷聲請人之再審事由，業
    經本院以108年度聲再字第422號裁定，以其所提「林晨恩10
    5年3月12日真相陳訴書、106年8月9日陳述書」之憑信性顯
    屬有疑，無論單獨或結合先前卷存全部事證，綜合判斷觀察
    ，均無足以動搖原有罪之確定判決，而為受判決人無罪、免
    訴、免刑或輕於原判決所認罪名判決之情形，認聲請人執此
    聲請再審，與刑事訴訟法第420條第1項第6款之新事實、新
    證據要件不符，其再審之聲請為無理由，裁定駁回在案，此
    經調取本院108年度聲再字第422號刑事卷宗核閱無誤。聲請
    人復執同一原因向本院聲請再審，揆諸前揭說明，其此部分
    聲請再審之程序顯然違背法律規定，於法不合，應予駁回。
　㈡聲請意旨另以原確定判決法院未傳喚證人巫瑞月到庭作證，
    有就足生影響於判決之重要證據漏未審酌之失云云。惟本院
    原確定判決業已於理由欄貳、一、㈡⒉⑶，詳細說明聲請人雖
    辯稱：102年4月4日上午我在家裡，證人李曉娟、巫瑞月亦
    證稱那天我是下午才到錫安山協會，案發當時我並不在場云
    云。然證人李曉娟於一審係證稱：102年聲請人有帶協會裡
    的小孩外出掃墓，但不確定當天是否為102年4月4日，也不
    確定是早上還是下午；聲請人偶爾會住協會，如沒住協會，
    通常會在接近中午到協會，有時會早一點，有時會晚一點，
    時間不一定等語，與聲請人所稱證人李曉娟證稱102年4月4
    日，聲請人是下午才到錫安山協會，明顯不同，是聲請人此
    部分主張自不足採。又證人巫瑞月雖於本院證稱：102年4月
    4日早上我不舒服在家裡休息，這個家就是錫安山協會，聲
    請人當天早上沒去協會，聲請人也沒去找林○恩等語，然證
    人巫瑞月經本院訊問時復證稱：我離婚後，就住進錫安山協
    會，何時離婚忘記了等語，衡情結婚、離婚係何等重大事件
    ，證人巫瑞月對何時離婚之人生大事既已不復記憶，卻清楚
    記得聲請人於102年4月4日早上未進入錫安山協會此等與己
    無關之事，顯不合常情。是證人巫瑞月於本院所證述關於10
    2年4月4日之情形，尚有可疑，而無可採信，並無聲請意旨
    所指未實質調查審酌相關事證之情。聲請人此部分所指，係
    就本院原確定判決已經調查審酌之事項，單憑己意否認犯罪
    ，對於原確定判決採證、認事有無違背經驗法則、論理法則
    等再為爭執，難認合於刑事訴訟法第420條第1項第6款、第3
    項規定之「新事實」、「新證據」，其此部分再審之聲請，
    為無理由。
五、從而，本件再審之聲請，一部為不合法，一部為無理由，均
    應予以駁回。
據上論斷，應依刑事訴訟法第433條前段、第434條第1項，裁定
如主文。
中　　華　　民　　國　　110 　年　　9 　　月　　28　　日
                  刑事第三庭    審判長法　官  張惠立
                                      法　官  劉兆菊
                                      法　官  廖怡貞
以上正本證明與原本無異。
如不服本裁定，應於收受送達後10日內向本院提出抗告狀。
                                      書記官  劉芷含
中　　華　　民　　國　　110 　年　　9 　　月　　28　　日